臺灣高等法院臺中分院刑事判決　　　　95年度上訴字第2973號
上　訴　人　臺灣彰化地方法院檢察署檢察官
被　　　告　乙○○
　　　　　　　　　　現於臺灣臺中監獄執行中
上列上訴人因被告毒品危害防制條例案件，不服臺灣彰化地方法
院95年度訴字第1239號中華民國95年10月31日第一審判決（起訴
案號：臺灣彰化地方法院檢察署95年度毒偵字第2580、2601號；
移送併辦案號：署95年度偵字第2921號），提起上訴，本院判決
如下：
    主  文
原判決撤銷。
乙○○連續施用第一級毒品，累犯，處有期徒刑捌月。
扣案之第一級毒品海洛因壹包（驗後淨重零點壹參公克）沒收銷
燬之，空塑膠袋壹個、注射針筒參支均沒收。
    犯罪事實
一、乙○○於民國82年5月5日，因違反肅清煙毒條例案件，經本
    院判處有期徒刑2年；83年1月31日，又因違反麻醉藥品管理
    條例案件，經臺灣臺中地方法院判處有期徒刑5月；83年9月
    29日，再因違反肅清煙毒條例案件，經臺灣彰化地方法院判
    處有期徒刑3年3月，上開3案接續執行，84年9月11日假釋付
    保護管束； 86年3月31日，復因違反麻醉藥品管理條例案件
    ，經臺灣彰化地方法院判處有期徒刑 6月，並撤銷上開假釋
    ，並接續執行上開有期徒刑6月及撤銷假釋之殘刑3年6月3日
    ，於90年6月13日縮刑期滿執行完畢。其於 93年間，又因施
    用毒品案件，經法院裁定送勒戒處所觀察、勒戒後，認有繼
    續施用毒品之傾向，再經法院裁定令入勒戒處所施以強制戒
    治，於94年8月25日期滿執行完畢。其於95年4月13日，又因
    施用第一級毒品案件，經臺灣彰化地方法院以95年度訴字第
    338號判處有期徒刑8月，並於95年6月5日確定。
二、詎乙○○於前案判決後，仍不知悔改，復基於施用第一級毒
    品之概括犯意，自95年5月中旬某日起，至95年6月23日16時
    許止，連續在於彰化縣鹿港鎮○○里○○路222號住處等地
    ，以將海洛因摻入水中，再以針筒注射之方式，連續施用海
    洛因多次，平均約2、3天施用1次。其間於：(一)95年6月1日
    13 時20分許，經警在彰化縣鹿港鎮○○里○○路222號查獲
    ，並扣得其所有供施用毒品海洛因之注射針筒2支、空塑膠
    袋1 個；(二)95年6月22日17時30分許，在彰化縣鹿港鎮○○
    里○○路旁為警查獲；(三)95年6月25日18時許，在彰化縣鹿
    港鎮○○里○○路189號為警查獲，並扣得其所有之毒品海
    洛因1 包（驗後淨重0.13公克）、其施用毒品之注射針筒1
    支。
    理  由
一、訊據被告乙○○對於上開犯罪事實坦承不諱，而其經警採集
    尿液送鑑驗之結果， 3次所採集之尿液均檢測出嗎啡之陽性
    反應，此有詮昕科技股份有限公司濫用藥物尿液檢驗報告及
    尿液代號與真實姓名對照表附卷可參（見鹿港分局鹿警分偵
    字第 0950003338號卷第5頁，鹿警分偵字第0950016380號卷
    第16、17頁，毒偵字第2921號卷第3、4頁，原審卷第21頁）
    。另扣案之該包毒品，經送法務部調查局鑑驗結果，確含有
    海洛因之成分(驗後淨重0.13公克）等情，亦有該局95年7月
    13日調科壹字第140013111號鑑定通知書在卷可憑(見原審卷
    第25頁）。此外，並有被告所有供其施用毒品海洛因之注射
    針筒3支、空塑膠袋1個扣案可證，被告之自白與事實相符，
    其有施用毒品海洛因之行為，應堪認定。又被告於93年間，
    因施用毒品案件，經法院裁定送勒戒處所觀察、勒戒後，認
    有繼續施用毒品之傾向，再經法院裁定令入勒戒處所施以強
    制戒治，於 94年8月25日期滿執行完畢等情，有臺灣高等法
    院被告全國前案紀錄表在卷可憑，其於上開強制戒治執行完
    畢後，5年以內再犯本件施用毒品罪，自應依法論科。
二、查，被告行為後，刑法第56條連續犯之規定，業已修正，且
    於94年2月2日經總統公布，並於95年7月1日生效施行，則被
    告於新法修正施行前之數次犯行，因行為後新法業已刪除連
    續犯之規定，法律有所變更，修正後刑法已刪除連續犯之規
    定，改採一行為一處罰，顯較不利於被告，自應適用修正前
    有關連續犯之規定，較有利於被告；又刑法第47條規定：「
    受有期徒刑之執行完畢，或受無期徒刑或有期徒刑之執行而
    赦免後，5年以內再犯有期徒刑以上之罪者，為累犯，加重
    本刑至2分之1」，修正為第 47條第1項規定：「受徒刑之執
    行完畢，或一部之執行而赦免後， 5年以內故意再犯有期徒
    刑以上之罪者，為累犯，加重本刑至2分之1」，被告前案所
    犯係故意為之，不論依修正前後之法律規定均應論以累犯，
    比較新舊法結果，仍應適用較有利於被告之行為時法律，即
    以舊法論以連續犯及累犯，合先敘明。
三、核被告所為，係犯毒品危害防制條例第 10條第1項之施用第
    一級毒品罪。被告持有毒品海洛因之低度行為應為其施用之
    高度行為吸收，不另論罪。被告先後多次施用毒品海洛因之
    行為，時間緊接，犯罪構成要件相同，顯係基於概括犯意反
    覆為之，為連續犯，應依修正前刑法第56條之規定論以一罪
    ，並加重其刑。檢察官移送併辦之部分（即95年度偵字第29
    21號），包含於原起訴之範圍內，本院自應併予審究。又被
 　 告有犯罪事實欄所載之前科犯行，而於 90年6月13日縮刑期
    滿執行完畢，有臺灣高等法院被告全國前案紀錄表在卷可憑
    ，其於有期徒刑執行完畢後， 5年以內再犯有期徒刑以上之
    本罪，為累犯，應依修正前刑法第47條之規定遞加重其刑。
    原審以被告罪證明確，予以論罪科刑固非無見，惟查：(一)原
    判決漏未記載被告上開強制戒治執行期滿之日期（原判決所
    記載之 94年4月11日係被告經法院裁定停止戒治，付保護管
    束之日期），即有未洽；(二)又刑法第47條所謂之「受有期徒
    刑執行畢」，關於數罪併罰案件，係指所定之執行刑執行完
    畢而言，如於定執行刑之前，因有一部分犯罪先確定，形式
    上予以執行，仍應依刑法規定定其應執行刑，俟檢察官指揮
    執行「應執行刑」時，再就形式上以執行部分予以折抵，不
    能謂先確定之罪已執行完畢（最高法院86年度台上字第6777
    號、86年台非字第264、316號判決可資參照）。查，被告於
    93年11月 8日，雖因竊盜案件，經臺灣彰化地方法院判處有
    期徒刑3月確定，並於94年7月10日先執行完畢，然被告於94
    年9月7日，另犯詐欺罪，經本院判處有期徒刑 4月，嗣該詐
    欺罪與被告所犯之竊盜罪合併定應執行刑有期徒刑 6月，預
    計於96年7月7日執行完畢，有上開前案紀錄表附卷可參，揆
    諸上開說明被告所犯之竊盜罪因尚未執行完畢，原判決書誤
    認被告所犯之竊盜罪已執行完畢，亦有未合。檢察官上訴意
    旨以原審就被告於95年8月4日12時許，在彰化縣鹿港鎮三條
    巷之百姓公廟，施用第一級毒品之犯行，未及併予審酌等語
    ，指摘原判決不當，雖無理由（詳如後述），但原判決既有
    上述可議之處，自應由本院將原判決撤銷改判。爰審酌被告
    前因施用毒品案件，經強制戒治執行完畢釋放後，仍未能徹
    底戒絕毒品，復犯本案施用毒品罪，顯見其無戒毒悔改之意
    ，惟念其施用毒品乃自戕一己之身體健康，尚未對他人造成
    危害，且犯後已坦承犯行，態度良好等一切情狀，量處如主
    文所示之刑。扣案該包海洛因（驗後淨重0.13公克），屬第
    一級毒品，應依毒品危害防制條例第 18條第1項前段之規定
    沒收銷燬（空包裝袋因有海洛因之殘渣，應視為毒品之一部
    分），另扣案之空塑膠袋1個、注射針筒3支，為被告所有，
    供其施用毒品所用之物，業據被告於原審供明在卷（見原審
    卷第49頁），併依修正前刑法第38條第1項第2款之規定宣告
    沒收。
四、臺灣彰化地方法院檢察署95年度毒偵字第4028號移送併案意
    旨略以：被告於95年8月4日12時許，又在彰化縣鹿港鎮三條
    巷之百姓公廟，施用第一級毒品海洛因，嗣於95年8月8日11
    時20分許為警查獲，因施用毒品具有成癮性、濫用性，且施
    用毒品本即具有反覆為之的特性，是被告此部分之犯行與上
    開論罪科刑部分，應屬包括一罪的集合犯關係，為實質上一
    罪，爰移送併辦等語。惟按連續數行為而犯同一之罪名，部
    分之數行為發生在新法施行前者，新法施行後，該部分適用
    最有利於行為人之法律。若其中部分之一行為或數行為，發
    生在新法施行後者，該部分不能論以連續犯 (最高法院95年
    第8次刑事庭會議決議參照）：查，95年7月1日施行之刑法
    ，已刪除連續犯之規定，而先後多次施用毒品之行為，以往
    法院之一致見解均認為係連續犯，豈能因刑法修正後，即將
    原屬連續犯罪質之行為，轉變成集合犯而論以一罪（連續犯
    廢除後，原屬連續犯之行為，應論以數罪），是併案部分與
    本案即無實質上一罪之關係，本院無從併予審究，自應退由
    檢察官另行偵辦。
據上論結，應依刑事訴訟法第369條第1項前段、第364條、第299
條第1項前段，毒品危害防制條例第 10條第1項、第18條第1項前
段，刑法第11條、第2條第1項前段，修正前刑法第56條、第47條
、第38條第1項第2款判決如主文。
本案經檢察官甲○○到庭執行職務。
中　　華　　民　　國　　96　　年　　1 　　月　　31　　日
            刑事第十庭  審判長法　官　林　照　明
                              法　官　李  平　勳
                              法　官　蔡  名　曜
上列正本證明與原本無異。
如不服本判決應於收受送達後十日內向本院提出上訴書狀，其未
敘述上訴之理由者並得於提起上訴後十日內向本院補提理由書（
均須按他造當事人之人數附繕本）。
                              書記官　劉　恒　宏
中　　華　　民　　國　　96　　年　　 2　　月　　 5　　日
【附錄本案論罪法條】
毒品危害防制條例第10條
施用第一級毒品者，處 6 月以上 5 年以下有期徒刑。
施用第二級毒品者，處 3 年以下有期徒刑。
